臺灣高雄地方法院刑事判決　　　　　　　　　　　　　　九十年度交自字第一七號
　　自　訴　人　戊○○　住高雄.
　　自　訴　人　丙○○　住高雄.
　　自訴代理人　丁○○　律師
　　被　　　告　甲○○　男　三.
　　選　　　任　乙○○　律師
　　辯　護　人
右列被告因過失傷害案件，經自訴人提起自訴，本院判決如左：
    主  文
甲○○過失傷害人致重傷，處有期徒刑陸月，如易科罰金，以參佰元折算壹日。
    事  實
一、甲○○於民國（下同）九十年二月三日上午十一時許，駕駛ＵＴ－二六四九號自
    小客車，沿高雄縣橋頭鄉○○路甲圍方向行使，原應注意車輛行駛時，駕駛人應
    注意車前狀況及兩車併行之間隔，並隨時採取必要之安全措施，以避免危險之發
    生，並應注意行車速度，依標誌或標線之規定，而該路段速限為四十公里，而依
    當時情形，並無不能注意之情事，竟疏未注意及此，貿然以四十至五十公里之時
    速行駛，仕豐路一０七號前，未及注意因慢車道遭佔用而行駛於內側車道騎乘車
    號ＯＥＥ─一六三號機車搭載丙○○之戊○○行駛於其右前方，亦未保持二車併
    行間隔，致其所駕駛之自小客車右前車頭擦撞到戊○○所騎乘之機車，使戊○○
    受有頭部外傷及左踝挫傷之傷害；丙○○受有頭部鈍傷、左胸鈍傷、左脛骨及腓
    骨開放性骨折、左足蹠骨第一至第五節開放性骨折之重傷害。
二、案經自訴人提起自訴。
    理  由
一、訊據被告甲○○固未否認駕駛自小客車與戊○○所騎乘之機車發生碰撞，致戊○○及丙○○受有前開傷害之事實，然否認對於本件車禍之發生具有過失，辯稱：
    因為戊○○突然左轉，未及防備所以撞上云云。經查：
  (一)本件車禍發生，戊○○受有頭部外傷及左踝挫傷；丙○○受有頭部鈍傷、左胸鈍
    傷、左脛骨及腓骨開放性骨折、左足蹠骨第一至第五開放性骨折，其中左腓骨之
    傷害，因嚴重粉碎開放性骨折，符合截肢之適應症，但為保留其外觀，歷經九次
    手術後，並無活動之功能，已達於重傷之程度，亦有高雄長庚醫院九十年三月五
    日、九十年二月二十六日診斷證明書及該院九十一年八月九日之回函可資為證。
    是自訴人丙○○因本件車禍所受之傷害已達刑法第十條第四項第四款所示毀敗一
    肢以上機能之重傷程度無訛，又被告駕駛之自小客車右側車輪停放在分向限制線
    上，其餘車身則位於對向內側車道，幾乎與分向限制線平行，而自訴人機車之刮
    地痕起點在內側車道上，有卷內所附道路交通事故調查報告表現場相片可資為證
    ，是自訴人均因本件車禍之發生而受有傷害，且二車之撞擊點在仕豐路往甲圍方
    向之內側車道上，應堪認定。
  (二)再者，本件車禍發生後，雙方車輛受損之位置為被告車輛右前保險桿、翼子板、
    擋風玻璃及方向燈；自訴人所騎乘機車之前輪左側至踏板處及前檔泥板損壞，車
    尾部分則無損壞之跡象，自訴人機車遭被告車輛撞擊之後則左倒於右前方之慢車
    道上，有一道十一公尺之機車刮痕在內側車道上，旁邊有一攤血跡，機車之掉落
    物位於二車之間，有卷內所附道路交通事故調查報告表及現場相片可資為證，又
    被告於本院審理時自承，車禍發生之其自訴人騎乘機車與伊同方向，自訴人行駛
    於伊車右前方方向燈位置等語（見本院九十年九月二十一日筆錄），足見本件車
    禍之發生，係被告自小客車右前方撞及行駛於其右前方之自訴人機車左側車身所
    致無訛。
  (三)被告雖指稱ＯＥＥ－一六三號機車於車禍發生前突然左轉才與伊車發生碰撞，然
    據車禍發生後二車之相關位置及車狀況判斷，機車是朝右前方彈出，顯示機車在
    撞擊發生之前，並無明顯之左轉動量，否則以被告所稱其見自訴人機車之後亦向
    左閃避之情，自訴人之機車亦會維持其原始向左迴轉之動量而向左前方衝出才是
    ，再者，自訴人等購物之地點位於橋頭鄉○○路一０一之三號，車禍發生之地點
    位於同址西方之一０七號前，前開二地點與自訴人位於橋頭鄉○○路馬厝巷之住
    家均在在仕隆路之同側，由西往東依序為自訴人住處、車禍發生地點、自訴人購
    物地點，有卷內高雄縣警察局岡山分局函附現場相關位置圖可資為證（如附件）
    ，是若自訴人，有意穿越仕豐路至對向沿仕豐路返家，自可於離開購物地點便直
    接橫越仕豐路折返，何須向西行（即右轉）至仕豐路一０七號前再行左轉折返？
    況本件車禍發生後，被告自小客車擋風玻璃右前方有成片蜘蛛網狀裂痕，自訴人
    機車亦嚴重損壞，有卷內所附車損相片可資為證，若本件車禍發生前，被告果正
    常行駛於內側車道，見突然來自於右前方突然左轉之機車後，往左閃避不及而遭
    撞及，則因雙方車輛有重量上之差異，自小客車及機車車損之狀況均不致如此嚴
    重。是就車禍發生前、後之客觀事證自訴人可能行進之方向，均無證據顯示自訴
    人於車禍發生前有左轉之事實，經送財團法人成大研究發展基金會鑑定，該會勘
    驗現場之後，認本件車禍發生當時可能之狀況為：(1)案發當時自訴人往甲圍方向
    直行，因慢車道遭違規停放之車輛佔用，自訴人駛入外側車道後並隨即突然違規
    侵入內側快車道，被告之自小客車自後方駛來，未警覺自訴人機車可能之行向，
    而發生本件車禍。(2)自訴人因外側車道遭佔用而突然違規侵入內側快車道迴轉，
    致由後超速行來之被告所駕小客車未及警覺，向左閃避騎方向燈及對方機車左前
    輪仍因此而受損。但應認事實(1)之情況與案發當時之現場狀況吻合之可能性較高
    ，亦同前開見解，有該會九十一年六月四日（91）成大研基建字第一一三０號函
    索附件定意見書可資參照。
  (四)此外，本件車禍發生路段時速之限制為四十公里之事實，業經證人即到場處理本
    案之員警乙○○於本院審理時證述屬實，並有交通部第三區工程處高雄工務段九
    十年六月七日（90）三工高字第9005979號函可資為證。被告自承車禍發生之前
    ，係以四十至五十公里之時速行進，足見其確有超速無訛。綜上所陳，被告因超
    速而疏於注意車前狀況，並未注意二車併行之間隔到至本件車禍發生之犯行堪予
    認定。
二、按行車速度，依標誌之規定，且汽車駕駛人應注意車前狀況及兩車併行之間隔，
    並隨時採取必要之安全措施。道路交通安全規則第九十三條第一項、第九十四條
    第三項分別定有明文。被告駕車行經上開路段，應注意依速限行使，並注意車前
    狀況及兩車併行之間隔，隨時採取必要之安全措施，以預防危險之發生，詎其於
    上開路段駕車行駛時，竟超速行使疏未注意保持二車併行間距並注意其車前狀況
    道路交通安全規則之規定甚明。又本件肇事路段為柏油道路，當時為日間自然光
    線，路面乾燥，視距良好，並無不能注意之情事，被告竟疏未注意依前揭道路交
    通安全規則之規定超車，肇致本件車禍，自難辭過失之責。而被害人確因本件車
    禍受有傷害，已詳述如前，則被告蔡明勳之過失犯行與被害人受有傷害之間，顯
    有相當因果關係，是被告甲○○過失犯行堪以認定。
三、核被告所為，係犯刑法第二百八十四條第一項前段之過失傷害罪及同條第一項後
    段之過失致重傷罪，其以一行為同事觸犯過失傷害罪及過失致重傷罪，為想像競
    合犯，應從一重之過失致重傷罪處斷。爰審酌被告因超速致疏未注意車前狀況與
   二車併行之距離而肇事，告訴人所受傷害程度，及被告迄未與告訴人達成民事和
    解等一切情狀，量處如主文所示之刑，並諭知易科罰金之折算標準，以示警懲。
據上論斷，應依刑事訴訟法第二百九十九條第一項前段，刑法第二百八十四條第一項
、第五十五條、第四十一條第一項、罰金罰鍰提高標準條例第一條前段、第二條，判
決如主文。
中      華      民      國     九十一     年    十二    月    二十七    日
                                  臺灣高雄地方法院刑事第二庭
                                      法  官    卓立婷
右正本證明與原本無異。
如不服本判決，應於判決送達後十日內，向本院提出上訴狀。
                                      書記官    李春慧
中      華      民      國     九十二     年     一     月      七      日
【附錄本件論罪法條】
中華民國刑法第二百八十四條
 (過失傷害罪)
因過失傷害人者，處六月以下有期徒刑、拘役或五百元以下罰金，致重傷
者，處一年以下有期徒刑、拘役或五百元以下罰金。
從事業務之人，因業務上之過失傷害人者，處一年以下有期徒刑、拘役或
一千元以下罰金，致重傷者，處三年以下有期徒刑、拘役或二千元以下罰
金。
